【裁判字號】    98,消債更,155
【裁判日期】    980904
【裁判案由】    更生事件
【裁判全文】
臺灣臺南地方法院民事裁定           98年度消債更字第155號
聲請人  甲○○
代理人  杜婉寧律師
上列當事人依消費者債務清理條例，聲請更生事件，本院裁定如
下：
    主    文
更生之聲請駁回。
聲請費用由聲請人負擔。
    理    由
一、按債務人不能清償債務或有不能清償之虞者，得依本條例所
    定更生或清算程序，清理其債務，固為消費者債務清理條例
    第3條所明定。 惟查，該條例之立法目的，在於使陷於經濟
    上困境之消費者，得分別情形依重建型債務清理程序（更生
    ）或清算型債務清理程序（清算）清理債務，藉以妥適調整
    其與債權人及其他利害關係人之權利義務關係，保障債權人
    之公平受償，並謀求消費者經濟生活之更生機會，從而健全
    社會經濟發展。而更生程式係以債務人有清理債務之誠意，
    而提出更生方案為前提。若債務人無償債意願，縱強令其進
    行更生程式，亦無更生之可能，故更生程式限於債務人始得
    聲請，債權人尚不得為債務人聲請，消債條例第42條立法理
    由亦著有明文。就更生程序而言，其主要功能為「債權人及
    債務人進行協商，以找出既能維持債務人基本生活，又能使
    債權人之債權獲得最大滿足之債務清償方案」。因此，債務
    人雖有償債意願，必以債務有可預期之收入來源，扣除合理
    生活必要支出後，仍有賸餘資金可用以償還債務，方有進行
    更生程序之可能，若債務人之收入扣除合理生活必要支出後
    ，已無賸餘資金讓債權人受償，自不可能成立任何清償方案
    ，進行更生程序亦失其意義，應認更生之聲請無實益。
二、本件聲請意旨略以：聲請人即債務人甲○○於民國95年11月
    與最大債權銀行國泰世華銀行股份有限公司成立協商，協議
    每月還款4,501元， 聲請人繳款至96年2月止，於96年3月毀
    諾，聲請人毀諾當時正在服役中 （聲請人服役日期至95年3
    月至96年7月），每月薪資為5,000至6,000元， 因聲請人服
    役地點在台北而需交通往返之費用，故以上開之薪資根本無
    法支付聲請人生活之所需， 聲請人勉強支應至96年2月，實
    無力再清償協商款。是聲請人每月之收入扣除每月依協商條
    件應清償之金額，無法維持最低基本生活，聲請人毀諾實有
    不可歸責於己之事由，爰依本條例提出更生之聲請云云。
三、聲請人前揭主張，固據提出財產及收入狀況說明書、債權人
    清冊、財團法人金融聯合徵信中心當事人查詢個人資料（信
    用報告）回覆書、協議書及無擔保債務還款計劃等件為憑，
    惟查：
（一）聲請人於消費者債務清理條例施行前，曾依金融主管機關
      協調成立之中華民國銀行公會會員辦理消費金融案件無擔
      保債務協商機制與金融機構於95年11月間成立協商，當時
      聲請人之無擔保債務總額為390,825元，每月應償還4,501
      元，分108期，利率5%， 有協議書、無擔保債務還款計畫
      書附卷可稽。
（二）依聲請人提出之財產及收入狀況說明書所陳，聲請人前曾
      任職於萬通國際人力開發股份有限公司，惟因萬通國際公
      司無訂單，故於97年12月26日遭裁員，有離職證明書在卷
      可參，而依離職證明書內容所示，聲請人任職期間實際薪
      資為25,256元； 聲請人於98年1月失業至同年5月，直到6
      月份才至益通光能科技股份有限公司擔任作業員一職，聲
      請人雖稱因益通公司要縮簡人事費用，導致聲請人於98年
      7月12日被公司裁員等情，惟依益通公司98年7月28日益通
      （行）字第2009072802號函所載，聲請人係因違反勞基法
      第12條第1項第6款，於98年7月13日遭解僱， 而聲請人任
      職期間98年6月薪資為24,924元、98年7月薪資為11,506元
      ，則其平均薪資收入約為18,215元。是以，倘聲請人未違
      反上開規定，現應仍可繼續任職於益通公司，足認聲請人
      確有工作能力卻因可歸責於己之事由而陷於無工作之狀態
      ，又聲請人僅需正常工作即有能力按期履行協商款項並維
      持基本生活開支，卻捨此而不為，復主張其有不能清償債
      務或有不能清償之虞云云，已不足採。至於聲請人表示其
      毀諾當時正在服役中，每月薪資無法支付聲請人生活所需
      等語，然依97年5月中華民國銀行公會決議， 金融機構就
      曾經參加95年度債務協商毀諾客戶提供「個別協商一致性
      方案」及對有繳款困難之債務協商持續履約客戶提供「變
      更債務協商協議書方案」，是認債務人如事後有履行不便
      之情形，認清償方案應予適當調整，非不可經由消費者債
      務清理條例所規定之協商程序，再與債權人重新協商，訂
      定適當可行之清償方案，則債務人自當循此途徑以求解決
      ，方符合消費者債務清理條例兼顧保障債權人公平受償及
      重建復甦債務人經濟生活之立法目的。
（三）另本院依職權調閱聲請人95年度至97年度稅務電子閘門財
      產所得調件明細表所示，聲請人名下並無任何財產，且聲
      請人於其所提出之財產及收入狀況說明書，亦明確表示無
      財產，可見聲請人名下並無財產可處分變現以清償債務。
      然更生方案係依債務人目前收入支出情形，訂定一合理可
      行之更生計畫。從而，以聲請人目前每月支出大於收入之
      情形，應可預期聲請人將來必有無法履行更生方案之可能
      ，故縱法院裁定准其開始更生，聲請人亦無法提出債權人
      可能接受之更生方案，顯見並無聲請更生之實益。
四、綜上所述，本件依聲請人主張之收入情形，已無能力清償債
    務並維持基本生活開支，堪認聲請人顯不可能達成任何清償
    方案，其進行更生程序並無實益，應駁回更生之聲請，爰裁
    定如主文。
中    華    民    國    98    年    9     月    4     日
                          臺灣臺南地方法院民事第一庭
                                法  官  王 獻 楠
上為正本，係照原本作成。
如不服本裁定，應於裁定送達後10日內向本院提出抗告狀（須附
具繕本），並應繳納抗告費新台幣1,000元。
中    華    民    國    98    年    9     月    4     日
                                書記官  李 靜 怡


司法院資訊處製作；財團法人民間司法改革基金會備份。
